【裁判字號】    97,交抗,148
【裁判日期】    970717
【裁判案由】    聲明異議
【裁判全文】
臺灣高等法院臺南分院交通事件裁定     97年度交抗字第148號
抗  告  人
即受處分人  甲○○
上列抗告人因違反道路交通管理處罰條例案件，不服臺灣臺南地
方法院，中華民國九十七年五月二十八日所為裁定（九十七年度
交聲字第一二二號），提起抗告，本院裁定如下：
    主  文
抗告駁回。
    理  由
一、本件抗告意旨略以：抗告人固不否認於民國（下同）九十七
    年一月九日晚間二十一時十二分許，駕駛抗告人所有之車牌
    號碼五七二八－ＳＲ號自用小客貨車，行經最高速限為每小
    時一百公里之國道八號高速公路西向十點四公里處，以時速
    七十一公里行駛於內側車道之事實，惟受舉發地點為上坡路
    段，抗告人所有之車子引擎馬力不足，或有稍微減速之情，
    惟行政機關於該上坡路段設速限制，顯不符常情，況舉發機
    關未能提出相關照片證據證明抗告人違規，為此提起抗告，
    請求撤銷原裁定云云。
二、按「汽車行駛於高速公路、快速公路或設站管制之道路，不
    遵使用限制、禁止、行車管制及管理事項之管制規則而有下
    列行為者，處汽車駕駛人新臺幣三千元以上六千元以下罰鍰
    ：一、行車速度超過規定之最高速限或低於規定之最低速限
    」、「汽車駕駛人有下列各款所列條款之一者，除依原條款
    處罰鍰外，並予記點：一、有第三十三條第一項、第二項、
    第三十八條第一項、第四十條、第四十五條、第四十七條第
    一款至第三款、第四十八條、第四十九條或第六十條第一項
    、第二項第一款、第二款情形之一者，各記違規點數一點」
    、「汽車行駛高速公路及快速公路，其車道之使用，除因交
    通事故及道路施工依臨時或可移動標誌指示或交通勤務警察
    指揮外，應依設置之交通標誌、標線或號誌之規定，無設置
    者，應依下列規定︰一、在高速公路最高速限每小時九十公
    里以上之路段，行駛速率低於每小時八十公里之較慢速小型
    車，應行駛於外側車道，並得暫時利用緊臨外側車道之車道
    超越前車。」，道路交通管理處罰條例第三十三條第一項、
    第六十三條第一項第一款，高速公路及快速公路交通管制規
    則第八條第一項第一款分別定有明文。
三、經查：
(一)本件受處分人即抗告人並不否認於上開時間，駕駛其所有之
    車牌號碼五七二八－ＳＲ號自用小客貨車，行經上開地點以
    時速七十一公里行駛於內側車道之事實，內政部警察署國道
    公路警察局公警局交字第Ｚ八Ｃ００六七四九號舉發違反道
    路交通管理事件通知單，交通部公路總局嘉義區監理所臺南
    監理站九十七年二月五日嘉監南字第裁七四－Ｚ八Ｃ００六
    七四九號裁決書暨送達證書在卷足憑，從而，異議人所有之
    前述自用小客貨車，有於前開時、地，以時速七十一公里慢
    速之違規事實，應可認定。
(二)國民有知法、守法之義務，抗告人既為用路人，為維護大眾
    用路之安全，對於附件裁定所示相關交通法規自有遵守之義
    務，不得以不知規定而免其責任。復次，標誌、標線、號誌
    之設置目的，在於提供車輛駕駛人及行人有關道路路況之警
    告、禁制、指示等資訊，以便利行旅及促進交通安全（道路
    交通標誌標線號誌設置規則參照）。而設置相關速限車道的
    禁制標誌之用意，係在提醒用路人遵守道路上之遵行、禁止
    、限制等特殊規定，並告示車輛駕駛人及行人加以遵守，按
    高速公路及快速公路交通管制規則第八條係規定：「汽車行
    駛高速公路及快速公路，其車道之使用，除因交通事故及道
    路施工依臨時或可移動標誌指示或交通勤務警察指揮外，應
    依設置之交通標誌、標線或號誌之規定，無設置者，應依下
    列規定︰一、在高速公路最高速限每小時九十公里以上之路
    段，行駛速率低於每小時八十公里之較慢速小型車，或在快
    速公路最高速限每小時八十公里以上之路段，行駛速率低於
    每小時七十公里之較慢速小型車，應行駛於外側車道，並得
    暫時利用緊臨外側車道之車道超越前車。」，即除非有交通
    標誌、標線或號誌明示等例外情形，原則上，行駛速率低於
    每小時八十公里之較慢速小型車，應行駛於外側車道，抗告
    人違規當時既係以時速七十一公里之時速行駛於內側車道，
    即屬違規駕駛，是抗告人以取締現場路段為上坡路段，車速
    本應減慢為由提起抗告，難以採納。
(三)抗告人雖辯稱員警未提出抗告人違規駕駛照片為證云云。惟
    按交通勤務警察或依法令執行交通稽查任務人員，開單舉發
    違反道路交通管理處罰條例所列之違規事實，經公路主管機
    關或警察機關所為之裁決處罰，本質上為行政處分，係公務
    員基於職務上權力，依法就特定之具體事件所為，並具有公
    法上效果之單方行政行為。而根據公務員為公法上行為具有
    公信力之原則，該行政處分當可被推定為真正，且其據以依
    法處分之事實認定，亦應可推定為正確無誤，故本此公信原
    則，立法者乃賦予行政機關違反道路交通事件統一裁罰基準
    及處理細則等相關規定，使交通勤務警察或依法令執行交通
    稽查任務人員得當機處分，以達成維護交通秩序及公共安全
    之行政目的。反之，若謂公務員之一切行政行為，均需預留
    充分之證據，以證明其所認定之事實為真，則國家行政勢必
    受到相當程度之阻礙，而且相關行政目的亦難以順利達成，
    故刑事訴訟法中就犯罪證據有關之規定，與屬於行政秩序罰
    之交通違規裁罰本旨不相符合之部分，自不在得以準用之列
    。從而，交通違規行政爭訟之舉證責任原理，非如刑事案件
    中，應超越任何合理懷疑始可為有罪判決者之嚴格程度，而
    係應與民事訴訟之舉證責任原理相類似，亦即，基本上應就
    行政機關與人民所各自主張有利於己之事實，分配其應盡之
    舉證責任，而非逕予適用刑事訴訟法上之「無罪推定」原則
    ，此觀諸行政訴訟法第一百三十六條，規定行政訴訟程序準
    用民事訴訟法第二百七十七條舉證責任分配原則之立法意旨
    ，即可明瞭。況本件抗告人係經警攔停而予以舉發，非屬「
    逕行舉發」案件，依道路交通管理處罰條例之規定，自不以
    檢附照片為必要，是抗告人於抗告狀中空言「必須照相存證
    始能舉發違規」云云，自無足採信。
(四)查原裁決機關交通部公路總局嘉義區監理所臺南監理站，裁
    決本件抗告人低速駕駛小型車違規行駛內側車道，乃引據舉
    發單為證。證人即舉發本件違規事件之員警洪啟榮於原審證
    稱：「本件是我舉發的，…我在執行地點執行測速勤務，我
    測速的地點距離異議人的車輛有三百十一點二公尺，測得抗
    告人車輛速度是七十一公里，在測速過程中抗告人四周均無
    車輛，左側是護欄，在十點四公里處把他攔下並將測得之數
    據給抗告人看。是以雷射測速槍測得抗告人車速，測速地點
    前方有擺放告示牌，約在十一點三公里處，距離測速地點約
    零點九公里。抗告人在我測得車速之後到我攔下之前都是行
    駛內側車道，又在我測得車速到我攔下車子這段期間，抗告
    人大概都是這個車速。」等語（見原審卷第十七至十八頁）
    ，按證人即員警洪啟榮係本身直接見聞抗告人低速駕駛小型
    車違規行駛內側車道之事實經過，對事實最為明瞭，又經以
    行政及刑事責任擔保其陳述之真實性等各項因素，綜合認定
    其陳述為可採信。而抗告人既未就執勤員警之舉發有誤提出
    相關證據以供調查，亦無任何證據足資證明執勤員警有何捏
    造事實違法取締之不法情事，從而原法院依證人即警員洪啟
    榮之證述，而為抗告人違規事實之認定，於法尚無不合。
(五)至抗告人又稱：於該處設有速限，不符常情云云，然車速限
    制之設置係由行政主管機關基於交通安全及維護之考量以決
    定之，抗告人若認該處設有速限無甚實益，自可向相關單位
    建議，尚難以此為卸責之理由，因此抗告人執此置辯，均無
    理由。
(六)綜上所述，原處分機關以抗告人於行駛高速公路未依規定行
    駛車道－慢速小型車違規行駛內側車道之違規事實，裁處抗
    告人罰鍰五千元並記違規點數一點，於法並無不合。抗告人
    聲明異議，原審裁定駁回，核無不合，是本件抗告並無理由
    ，應予駁回。
四、據上論結，應依道路交通案件處理辦法第二十六條，刑事訴
    訟法第四百十二條，裁定如主文。
中    華    民    國    97    年    7    月    17    日
                  刑事第三庭  審判長法  官  陳義仲
                                    法  官  宋明蒼
                                    法  官  蘇清水
以上正本證明與原本無異。
不得再抗告。
                                    書記官  陳嘉琍
中    華    民    國    97    年    7     月    18    日


司法院資訊處製作；財團法人民間司法改革基金會備份。
